臺灣高等法院高雄分院民事裁定
110年度再易字第68號
再審聲請人  楊麗曄  
            楊玉彩  
兼代理人    楊濶源  
再審相對人  新光產物保險股份有限公司

法定代理人  吳昕紘  
再審相對人  陳桂女  

上列當事人間請求侵權行為損害賠償事件，再審聲請人對於民國
110年9月23日本院110 年度再易字第48號確定裁定聲請再審，本
院裁定如下：
    主  文
再審聲請駁回。
再審聲請訴訟費用由再審聲請人負擔。
    事實及理由
一、再審聲請意旨略以：
　㈠再審相對人陳桂女於民國105年3月1日騎乘車牌號碼000-000
    號輕型機車，沿高雄市鳳山區中山西路由東往西方向行駛，
    行經高雄市○○區○○○路000號前（下稱系爭地點）時，不慎撞
    擊由南往北行經系爭地點之第三人楊財隆（經急救後仍於同
    年月9日下午3時20分死亡，下稱系爭事故）。再審聲
    請人（下稱聲請人）與第三人翁碧連（108年5月30日死亡）
    起訴請求再審相對人（下稱相對人）負損害賠償責任，經本
    院108年度上字第55號判決確定（下稱系爭確定判決）。聲
    請人對系爭確定判決提起再審之訴，經本院108年度再易字
    第42號判決（下稱再易42號判決）駁回，聲請人復對再易42
    號判決提再審之訴，經本院110年度再易字第27號裁定（下
    稱再易27號裁定）以不合法駁回，聲請人再對再易27號裁定
    聲請再審，經本院110年度再易字第48號裁定（下稱系爭確
    定裁定）駁回。
　㈡系爭確定判決固認系爭地點並非交岔路口，惟交通部110年3
    月8日路臺監字第1090412545號函、同年4月22日路臺監字第
&ZZZZ; &ZZZZ; 0000000000號函（下合稱系爭函釋），已說明系
    爭地點屬供
    公眾通行之交岔路口，聲請人故以發生在後之系爭函釋為新
    證據，對再易42號判決提再審之訴，然經再易27號裁定以再
    審逾30日不變期間而駁回，前揭裁定顯未審酌本件有「再審
    事由發生在後」之情形，系爭確定裁定認再易27號裁定並無
    違誤，而未適用民事訴訟法第500條第2項後段規定認聲請人
    提起再審之訴未逾不變期間，亦有民事訴訟法第496條第1項
    第1款之適用法規顯有錯誤。再者，系爭地點既屬交岔路口
    ，系爭確定判決誤認系爭事故應適用道路交通安全規則第93
    條第1項第1款之規定，而未正確適用同條項第2款規定，適
    用法規亦有錯誤。另系爭函釋為本案訴訟言詞辯論後，始依
    訴訟卷內之事故調查報告表、法院判決及相對人陳桂女於書
    狀自認等證據而作成之文書，依最高法院106年度台上字第1
    633號裁判意旨，系爭函釋應屬民事訴訟法第496條第1項第1
    3款之新證據，系爭確定裁定認系爭函釋非屬前揭規定之新
    證據，亦有適用法規顯有錯誤之再審事由。
　㈢又系爭函釋為系爭確定判決、再易42號判決未經斟酌之新證
    據，而系爭確定判決、再易42號判決復為系爭確定裁定之基
    礎裁判，故系爭確定裁定亦有民事訴訟法第496條第1項第13
    款、第497條、第498條之再審事由，爰依民事訴訟法第496
    條第1項第1款、第13款、第497條、第498條之規定聲請再審
    等語。並聲明：1.對陳桂女部分：⑴陳桂女應再給付聲請人
    及翁碧連合計新臺幣（下同）100萬元，及自105年5月24日
    起至清償日止，按年息5%計算之利息；⑵再易42號判決應予
    以廢棄，系爭確定判決不利於聲請人前項部分廢棄；⑶陳桂
    女應對楊闊源為給付；⑷二審之訴於116萬9525元部分，原判
    決於100萬元部分，一審及本再審訴訟費用均由陳桂女負擔
    。2.對新光產物保險股份有限公司（下稱新光公司）部分：
    ⑴新光公司應再給付楊闊源7,129元及1萬4,158元；⑵原判決
    廢棄；⑶前3審及本件訴訟費用由新光公司負擔。
二、按當事人以有民事訴訟法第496條第1項第1款適用法規顯有
    錯誤之情形提起再審之訴，應認此項理由於裁判送達時當事
    人即可知悉，故計算是否逾30日不變期間，應自裁判確定時
    起算，無同法第500條第2項但書再審理由知悉在後之適用（
    最高法院70年度台再字第212號裁判意旨參照）。又當事人
    對確定裁定聲請再審，惟其再審訴狀理由，係指摘該確定裁
    定以前之再審裁判如何違法部分，不能認係對所聲請再審之
    確定裁定之再審理由，法院並無予以論斷必要。且必所聲請
    再審之主張合於法定再審理由，始需遞次審理原確定裁定前
    之諸確定判決。
三、經查：
　㈠系爭確定裁定係以：聲請人對再易27號裁定提起再審之訴，
    主張再易27號裁定有民事訴訟法第496條第1項第1款、第13
    款、第497條、第498條之再審事由，為不合法或無理由而裁
    定駁回，有系爭確定裁定在卷可參（見本院卷第177至181頁
    ），並經本院調取原確定裁定全卷核閱無誤。
  ㈡聲請人主張系爭函釋為新證據，且屬民事訴訟法第500條第2
    項後段「知悉在後」之情況，系爭確定裁定未適用上開規定
    ，竟認再易27號裁定認定聲請人早已知悉而有提起再審逾期
    情事，有民事訴訟法第496條第1項第1款之再審事由云云。
    惟系爭確定裁定已說明：系爭地點是否為交岔路口而有無法
    規適用錯誤之問題，聲請人於裁判送達時即可知悉，並無民
    事訴訟法第500條第2項後段之適用等語，核與首揭裁判意旨
    相符，自無適用法規顯有錯誤之情事，聲請人前揭主張，要
    無足採。
　㈢至聲請人另以系爭函釋係依訴訟卷內之事故調查報告表、法
    院判決及陳桂女於書狀自認等證據而作成，依最高法院106
    年度台上字第1633號裁判意旨，自屬新證據，系爭確定裁定
    竟認系爭函釋不屬民事訴訟法第496條第1項第13款之新證據
    ，亦有適用法規顯有錯誤之再審事由云云。惟查，系爭函釋
    僅係交通部路政司函覆聲請人所詢有關交岔路口定義，及聲
    請人所指道路交會處是否為交岔路口等事項之說明，依其內
    容無法看出係依據卷內之事故調查報告表、法院判決及陳桂
    女於書狀自認等證據所作成（見再易27號裁定卷第45、107
    頁）。況法院之裁判無論適用法規或解釋法規，均係依職權
    為之，原無待於當事人提出其他判決或行政機關解釋以為立
    證，因此聲請人利用其他行政機關函釋而為有利於己之主張
    ，本不能資為民事訴訟法第496條第1項第13款之新證物。系
    爭確定裁定以系爭函釋不符合民事訴訟法第496條第1項第13
    款所定新證據之要件，且形式觀之亦難認系爭函釋若經法院
    斟酌可受較有利之裁判，而認聲請人主張再易27號裁定有民
    事訴訟法第496條第1項第13款之再審事由為不可採等語，即
    難認有適用法規顯有錯誤之情事。
　㈣聲請人主張系爭函釋為系爭確定判決、再易42號判決未經斟
    酌之新證據，而系爭確定判決、再易42號判決復為系爭確定
    裁定之基礎裁判，故系爭確定裁定有民事訴訟法第496條第1
    項第13款、第497條、第498條再審事由云云。惟：
　1.當事人所聲請再審之主張合於法定再審理由，始需遞次審理
    原確定裁定前之諸確定判決，系爭確定裁定並無民事訴訟法
    第496條第1項第1款之再審事由，已如前述，自無從再開前
    審之訴訟程序，本院即毋庸審究系爭函釋是否為系爭確定裁
    定之前裁判即系爭確定判決、再易42號判決所未斟酌之新證
    據，而再易42號判決為系爭確定裁定之審理標的，系爭確定
    判決則為再易42號判決之審理標的，故系爭確定判決、再易
    42號判決並非系爭確定裁定之「基礎裁判」，系爭確定裁定
    並未引用而作為其裁定基礎，是聲請人主張系爭確定裁定有
    民事訴訟法第496條第1項第13款、第497條之再審事由云云
    ，並無理由。
　2,又裁定已經確定，而有第496條第1項或第497條之情形者，
    得準用本編之規定，聲請再審，民事訴訟法第507條定有明
    文。故對於確定裁定聲請再審者，僅以同法第496條第1項或
    第497條之情形為限，並無同法第498條規定之適用，聲請人
    指系爭確定裁定有同法第498條之再審事由云云，顯屬無據
    。
四、據上論結，本件聲請為無理由，爰裁定如主文。
中　　華　　民　　國　　111 　年　　3 　　月　　4 　　日
                            民事第五庭
                                審判長法  官  郭宜芳
                                      法  官  謝雨真
                                      法  官  王  琁

以上正本證明與原本無異。
本件不得抗告。
中　　華　　民　　國　　111 　年　　3 　　月　　4 　　日
                                      書記官  林秀珍